【裁判字號】    99,交聲,970
【裁判日期】    991029
【裁判案由】    聲明異議
【裁判全文】
臺灣臺南地方法院交通事件裁定         99年度交聲字第970號
移送機關    交通部公路總局嘉義區監理所臺南監理站
異議人即
受處分人    甲○○
上列異議人即受處分人因違反道路交通管理處罰條例案件，對於
交通部公路總局嘉義區監理所臺南監理站民國99年7月8日所為之
裁決處分（處分案號：嘉監南字第裁74-S00000000號）聲明異議
，本院裁定如下：
    主    文
原處分撤銷。
甲○○不罰。
    理    由
一、原處分意旨略以：異議人即受處分人甲○○（下稱異議人）
    於民國99年5月29日13時30分許，駕駛車牌號碼ZC-1358號自
    用一般小客車，行經臺南市○○路與龍山街交岔路口時，因
    闖紅燈（崇善路東向西行），經臺南市警察局第一分局（下
    稱舉發機關）警員攔停製單舉發，嗣經移送機關即交通部公
    路總局嘉義區監理所臺南監理站（下稱原處分機關）以其違
    規事證明確，依道路交通管理處罰條例第53條第1項、第63
    條第1項第3款（原處分漏載第3款）及違反道路交通管理事
    件統一裁罰基準表之規定，裁處異議人罰鍰新臺幣（下同）
    2,700元，並記違規點數3點等語。
二、異議意旨略以：異議人及車上乘客當時所見燈號為「綠燈」
    ，且前方車輛、後方車輛當時都一台接著一台，並未減速、
    靜止，因此，向員警表達抗議之情，並請求員警提出蒐證違
    規之事實，惟員警僅口頭表示只有異議人闖紅燈，其他車輛
    均無違規，而崇善、龍山路口不到5米，實難令異議人相信
    自己違規，為此聲明異議，請求撤銷原處分等語。
三、按犯罪事實應依證據認定之，無證據不得認定犯罪事實；又
    不能證明被告犯罪或其行為不罰者，應諭知無罪之判決，刑
    事訴訟法第154條第2項、第301條第1項，分別定有明文。又
    認定不利於被告之事實，須依積極證據，苟積極證據不足為
    不利於被告事實之認定時，即應為有利於被告之認定，更不
    必有何有利之證據；且事實之認定，應憑證據，如未能發現
    相當證據，或證據不足以證明，自不能以推測或擬制之方法
    ，以為裁判基礎；而認定犯罪事實所憑證據，雖不以直接證
    據為限，間接證據亦包括在內；然而無論直接或間接證據，
    其為訴訟上之證明，須於通常一般之人均不致有所懷疑，而
    得確信其為真實之程度者，始得據為有罪之認定，若其關於
    被告是否犯罪之證明未能達此程度，而有合理性懷疑之存在
    時，事實審法院復已就其心證上理由予以闡述，敘明其如何
    無從為有罪之確信，因而為無罪之判決，尚不得任意指為違
    法，最高法院分別著有30年上字第816號、40年台上字第86
    號、76年台上字第4986號等判例可資參照。而依道路交通管
    理處罰條例第89條規定，法院受理有關交通事件，準用刑事
    訴訟法之規定，前開規定及判例意旨自得適用於本件聲明異
    議案件。
四、原處分機關認異議人有上開違規情事，無非係以臺南市警察
    局99年5月29日南市警交字第S00000000號舉發違反道路交通
    管理事件通知單為其主要論據，惟查：
  (一)本院依職權函請舉發機關提供本件採證資料到院參辦，經舉
    發機關函覆稱：本件係於崇善路與龍山街口實施定點路檢勤
    務，當時路檢之位置為崇善路北側（面東），距離路口約10
    公尺，實足以明顯觀察該路口號誌動作及車輛動態，故對於
    異議人駕駛ZC-1358號自車遇紅燈仍直行穿越路口之違規事
    實，無判斷錯誤之可能，又違規地點崇善路與龍山街口並無
    路口監視器，故無法提供系爭路口監視錄影資料等語，有舉
    發機關99年8月9日南市警一交字第09941369490號函暨函附
    之舉發情形說明在卷可憑。
  (二)依上開函覆內容可知：本件除舉發警員目賭異議人有闖紅燈
    之違規行為外，尚無任何照片或錄影資料得證明異議人有上
    開違規行為；又本件交通違規案件係屬警方於定點執行交通
    稽查勤務時攔停異議人當場舉發之型態，舉發當時警方既係
    於違規地點定點攔查，本可預見可能有違規事件，即應準備
    採證設備以資採證，以防舉發違規時，異議人與員警各執一
    詞而無法證明之情形發生，然本件舉發員警卻未為錄影採證
    ，亦無照片提供，又本件乃係舉發員警未妥為準備或利用採
    證設備致未能採證，而非違規行為係突發狀況致不及採證，
    且異議人既已於攔停現場與舉發員警爭執其係綠燈時行駛經
    過路口，並非闖紅燈，自不宜由本院傳訊舉發員警到庭作證
    ，再以舉發員警之證言作為認定異議人有闖紅燈之違規行為
    之唯一證據。是依現有之證據，尚難認定異議人有闖紅燈之
    違規行為。
  (三)依上所述，本件依調查所得之證據，尚不足以證明異議人於
    上揭時、地，確有駕駛車牌號碼ZC-1358號自用小客車闖紅
    燈之違規行為；此外，復查無其他積極證據足資證明異議人
    確有前揭違規行為。揆諸前開說明，自不宜遽為異議人不利
    之認定。是原處分機關依道路交通管理處罰條例第53條第1
    項、第63條第1項第3款（原處分漏載第3款）及違反道路交
    通管理事件統一裁罰基準表之規定，裁處異議人罰鍰2,700
    元，並記違規點數3點之處分，尚有未洽。本件聲明異議為
    有理由，爰將原處分撤銷，並為異議人不罰之諭知。又本件
    僅係因舉證不足而裁定不罰，然闖紅燈乃係肇致重大車禍傷
    亡之原因之一，如異議人有本件闖紅燈之違規行為，切勿因
    本件裁定不罰而忽視遵守交通安全規則之重要性，蓋惟有遵
    守交通安全規則方能確保自身及其他用路人之生命、身體安
    全，附此敘明。
五、據上論斷，應依道路交通管理處罰條例第87條第2項、道路
    交通事件處理辦法第19條，裁定如主文。
中    華    民    國    99    年    10    月    29    日
                    交通法庭  法  官 林福來
以上正本證明與原本無異。
如不服本裁定，應於收受送達後5日內向本院提出抗告狀。（應
附繕本）
                              書記官 李淑惠
中    華    民    國    99    年    11    月    1     日

司法院資訊處製作；財團法人民間司法改革基金會備份。
